福建金門地方法院民事簡易判決
111年度城簡字第32號
原      告  曾瑀珊

被      告  李純樺  

上列當事人間請求返還借款事件，本院於民國111年6月21日言詞
辯論終結，判決如下：
    主      文
被告應給付原告新臺幣353577元，及自民國111年7月9日起至清
償日止，按週年利率5％計算之利息。
原告其餘之訴駁回。
訴訟費用由原告負擔8分之1，餘由被告負擔。
本判決得假執行；但被告如以新臺幣353577元為原告預供擔保後
，得免為假執行。
   事實及理由
一、被告經合法通知，未於言詞辯論期日到場，核無民事訴訟法
    第386條所列各款情事，爰由本院依民事訴訟法第433條之3
    規定，由本院依職權由原告一造辯論而為判決。
二、原告主張：被告前向原告借款新臺幣(下同)603577元，原告
    並已交付借款。被告於民國99年11月9日先償還25萬元，尚
    欠353577元未清償。嗣被告另向原告借款5萬元，原告亦已
    交付借款。詎被告迄今皆未清償上開債務，且避不見面，顯
    已拒絕返還借款，爰依兩造所簽訂之借款契約，起訴請求被
    告返還借款給原告等語，並聲明：㈠被告應給付原告403577 
    元及自起訴狀繕本送達翌日起至清償日止，按年利率5％計算
    之利息；㈡請依職權宣告假執行。
三、被告則以：被告借款時，曾將友人託寄之紅、藍寶石戒指數
    顆放在原告處作為借款之擔保品，希望原告歸還之。又被告
    目前失業中，希望能從111年8月起，每月返還5000元，自11
    2年元月起，每月返還1萬元，最遲3年內歸還完畢等語。並
    聲明：原告之訴駁回。
四、本院得心證之理由：
　㈠查被告有在99年11月8日、100年1月18日分別向原告借款6035
    77元、5萬元，兩造並分別簽定借款契約共2紙，原告已依約
    交付借款，被告並有在99年11月9日償還25萬元給原告，現
    尚有403577元未清償等節，業據原告主張明確，並經原告提
    出借據影本2紙以供參照(見本院卷第23頁至第25頁)，且被
    告對此亦未為具體之爭執，足認原告此部分主張，應與事實
    相符，此部分事實足堪採信。
　㈡然查，被告表示有一些戒指在原告處供擔保業如前述，原告
    亦自承之(見本院卷第50頁)，足認於兩造前開借款關係中，
    被告確有提供戒指數只放置在原告處，供作前開借款之擔保
    。此外，原告並稱：這些戒指押在原告的朋友處，因為原告
    付不起利息，所以戒指已經被抵當掉了，當時抵當掉5萬元
    ，是用來償還原告向朋友借款的利息等語(見本院卷第50頁)
    ，是前開戒指業經抵當並充償原告對於訴外人之債務，可知
    原告應已透過前開戒指換價而取得5萬元之財產上利益(原告
    自陳當得5萬元，且被告也未提出證據證明前開戒指之具體
    價值，本案僅能認為原告透過前開戒指得到5萬元之財產上
    利益)。而原告既透過前開借款之擔保品取得自身財產上利
    益，在其取得利益之5萬元額度內，自等同被告已以前開戒
    指之價值償還部分借款，是兩造間之借款關係，在5萬元之
    額度內視為已經清償。
　㈢原告另主張前開戒指之價值係在清償前開借款關係之利息等
    語(見本院卷第51頁)。但原告所提出之借據中，並未載明前
    開借款關係存在如何之利息，且原告也自承並無證據證明兩
    造前開借款存在利息之約定(見本院卷第51頁)，加上前開借
    款契約中也未記載還款期限，則本件自無從認定兩造間就前
    開借款存在利息之約定，亦難認前開戒指抵當之價值係在抵
    充如何之利息，故前開戒指抵當價值5萬元，應係抵充前開
    借款之本金。
　㈣「借用人應於約定期限內，返還與借用物種類、品質、數量
    相同之物，未定返還期限者，借用人得隨時返還，貸與人亦
    得定1個月以上之相當期限，催告返還」，民法第478條定有
    明文。又貸與人得定1個月以上之相當期限催告返還，非謂
    貸與人之催告必須定有期限，祇須貸與人有催告之事實，而
    催告後已逾1個月以上相當期限者，即認借用人有返還借用
    物之義務。次給付有確定期限者，債務人自期限屆滿時起，
    負遲延責任；給付無確定期限者，債務人於債權人得請求給
    付時，經其催告而未為給付，自受催告時起，負遲延責任。
    其經債權人起訴而送達訴狀，或依督促程序送達支付命令，
    或為其他相類之行為者，與催告有同一之效力；遲延之債務
    ，以支付金錢為標的者，債權人得請求依法定利率計算之遲
    延利息，民法第229條第1項、第2項，第233條第1項前段分
    別定有明文。又應付利息之債務，其利率未經約定，亦無法
    律可據者，週年利率為5％，同法第203條亦有規定。是以借
    款人向貸款人借款，未約定清償期者，屬未定返還期限及未
    約定遲延利息之消費借貸契約，經貸款人以支付命令送達催
    告借款人返還，經送達後發生催告之效果，再經1個月之相
    當期限，應認此未定期限之消費借貸已經催告屆期，而借款
    人尚未清償者，應自翌日起負遲延責任。查兩造未約定被告
    清償系爭借款之期限、利息，而本件起訴狀繕本業於111年6
    月8日送達被告本人，此有送達證書1紙在卷可考（見本院卷
    第27頁)，被告自負有返還系爭借款之義務，並應以自起訴
    狀繕本送達翌日即111年6月9日經過１個月即同年7月8日為清
    償期，則原告請求被告自111年7月9日起至清償日止，按週
    年利率5％計算之利息（即法定遲延利息），為有理由，逾此
    之請求，為無理由。
　㈤從而，原告請求被告返還借款在本金353577元及自111年7月9
    日起至清償日止，按週年利率5％計算之利息之範圍內於法有
    據。超過之部分則於法不合。
五、綜上所述，原告依照借款契約之法律關係，請求被告給付35
    3577元及自111年7月9日起至清償日止，按週年利率5％計算
    之利息為有理由，應予准許。逾此範圍之請求，則為無理由
    ，應予駁回。
六、本件原告勝訴部分係就民事訴訟法第427條第1項訴訟適用簡
    易程序所為被告敗訴之判決，爰依同法第389條第1項第3款
    之規定，職權宣告假執行，並依同法第392條第2項，依職權
    為被告預供擔保，得免為假執行之宣告。
七、本件事證已臻明確，兩造其餘攻擊防禦方法與判決之結果不
    生影響，爰不一一贅論，併此敘明。
八、訴訟費用負擔之依據：民事訴訟法第79條。　　
中　　華　　民　　國    111   年    7     月    8     日
                  福建金門地方法院金城簡易庭
                              法  官  蔡旻穎
以上正本係照原本作成。
如不服本判決，應於送達後20日內，向本院提出上訴狀並表明上
訴理由，如於本判決宣示後送達前提起上訴者，應於判決送達後
20日內補提上訴理由書（須附繕本）。
中　　華　　民　　國    111   年    7     月    8     日
                              書記官  黃鼎鈞'